臺灣彰化地方法院民事判決　94年度訴字第378號
原　　　告　丙○○
被　　　告　甲○○
訴訟代理人　乙○○
上列當事人間請求損害賠償事件，本院於民國94年7月19日言詞
辯論終結，判決如下：
    主  文
被告應給付原告新台幣參拾貳萬玖仟捌佰柒拾貳元及自民國九十
四年五月二十七日起至清償日止按年利率百分之五計算之利息。
原告其餘之訴駁回。
訴訟費用由被告負擔五分之二，其餘由原告負擔。
本判決原告勝訴部分得假執行。
原告其餘假執行之聲請駁回。
    事實及理由
一、本件原告起訴主張：被告於民國九十三年六月六日十二時七
    分許，駕駛車牌ＭＶ－六一二０號自用小客車，沿嘉義縣中
    埔鄉○○村○○○○路由南往北方向行駛，行經台三線公路
    三一三‧五公里彎道處時，因未注意減速慢行，猶超速逆向
    行駛，左轉彎超越中心線逆向駛入對向車道，而撞及由原告
    沿台三線由北往南方向駕駛而來之ＦＱＨ－六三０號重型機
    車，致原告倒地後受有肝臟挫傷併內出血、左手橈骨骨折合
    併手腕多條韌帶斷裂、右膝前後十字韌帶斷裂之重傷害，原
    告因而支出醫療費用新台幣（下同）五萬六千八百五十三元
    、復健費一日三百元乘以六個月計五萬四千元、看護費一日
    二千元乘以三個月計十八萬元（此部份是由家人及朋友來看
    護，並沒有另外僱用看護工）、財物損失：機車毀損之零件
    、SHOEI安全帽、南海防摔衣、南海防摔褲、DANIES手套約
    六萬七千六百五十元，另外修理機車之費用不需要折舊。此
    次車禍受重傷，原告住院開刀治療之時，還得請特別看護，
    每次去盥洗室皆須人攙扶，且因右腳不能彎曲，需很費勁的
    從輪椅移到馬桶上，整整折磨的三個多月。出院後亦需作長
    期復健，手腳也不像以往般的靈活，天冷一點有時就會頭痛
    、手腕或右膝酸痛，且使全家陷入傷心的陰影，原告之父為
    此辭掉工作，三兩天就跑醫院，精神上之打擊可想而知，而
    原告之母在醫院時一直從旁照料原告，深怕原告於往來盥洗
    室途中摔倒，原告為此心感虧欠。此次車禍，使原告經營二
    年多之機車行面臨關店問題，原本開幕至今每月淨利三、四
    萬元，原已慢慢上升到八、九萬元際，因原告之受傷，不得
    不另外聘請機車師父上班，而多支出薪水、房子的利息、水
    電，為此請求精神慰撫金四十五萬元，總計八十萬八千五百
    零三元，原告則請求被告賠償八十萬元等情。並聲明：(一)被
    告應給付原告八十萬元，及自起訴狀繕本送達翌日起至清償
    之日止按年息百分之五計算之利息。(二)願供擔保請准宣告假
    執行。
二、被告則以：對醫療部分扣除健保部分及醫院收據、購買醫療
    器材之發票沒意見，另外有兩張諾貝爾寶貝公司鳳山分公司
    的發票無品名之記載無法認定。財物損失部分原告必須提出
    證明。而修理機車必須折舊，原告車子為一九九０年六月出
    廠，裝備金額也須經過被告查證詢價。對刑事判決部分認定
    被告駛入對向車道有意見，本件雙方都有過失等語，以資為
    辯。並聲明：原告之訴及假執行之聲請均駁回。
三、查原告主張被告於九十三年六月六日十二時七分許，駕駛車
    牌ＭＶ－六一二０號自用小客車，沿嘉義縣中埔鄉○○村○
    ○○○路由南往北方向行駛，行經台三線公路三一三‧五公
    里彎道處時，因未注意減速慢行，猶超速逆向行駛，左轉彎
    超越中心線逆向駛入對向車道，而撞及由原告沿台三線由北
    往南方向駕駛而來之ＦＱＨ－六三０號重型機車，致原告倒
    地後受有肝臟挫傷併內出血、左手橈骨骨折合併手腕多條韌
    帶斷裂、右膝前後十字韌帶斷裂之重傷害等情，業據其提出
    財團法人天主教聖馬爾定醫院（簡稱聖馬爾定醫院）、高雄
    榮民總醫院、重仁骨科醫院及尚揚中醫診所之診斷證明書及
    台灣嘉義地方法院九十四年度嘉交簡字第二００號刑事簡易
    判決書、台灣嘉義地方法院檢察署檢察官九十四年度調偵字
    第三五號聲請簡易判決處刑書為證，被告則辯稱車禍發生當
    時其未駛入對向車道云云。經查，依嘉義縣警察局於車禍發
    生後當日所製作之道路交通事故現場圖所示，被告駕駛之自
    小客車於車禍發生時時所遺留於現場之左右二條輪胎煞車痕
    ，及兩車撞擊後散落於地上之碎片等，均位於原告所行駛之
    南向車道上，而原告騎乘之機車於車禍發生時所遺留之煞車
    痕則位於其所行駛之南向車道近中央分向線處，機車倒地後
    產生之刮地痕則留於對向被告所行駛之北向車道上，由此足
    資兩車撞擊地點係在原告之南向車道上，原告係遭撞擊後始
    倒臥衝入對向之北向車道上，故本件車禍之發生確實係因被
    告未依規定駕車，於左轉彎時超越中心線逆向駛入對向車道
    而撞擊原告騎乘之機車所致，原告則無違規之情事無訛，且
    被告亦因本件過失傷害案件經台灣嘉義地方法院刑事庭判處
    有期徒刑二月確定在案，業據本院調取台灣嘉義地方法院九
    十四年度嘉交簡字第二００號、台灣嘉義地方法院檢察署檢
    察官九十四年度調偵字第三五號過失傷害案卷核閱屬實，故
    被告辯稱本件事故之發生兩造均有過失一節殊無可採，原告
    之主張，洵有所據。
四、又查，原告訴請被告給付醫藥費、看護費、復健費用、財物
    損失與精神慰撫金等損失，依民法第一百八十四條第一項前
    段、第一百九十一條之二、第一百九十三條第一項、第一百
    九十五條第一項之規定，其得請求之金額分論如左：
  (一)醫藥費用部分：原告因本次車禍受傷分別於聖馬爾定醫院、
    高雄榮民總醫院住院自九十三年六月六日至同年月十二日出
    院共計六日，並至重仁骨科醫院及尚揚中醫診所就診，其健
    保自行負擔之醫療費用共計三萬七千七百七十二元，此有原
    告提出之診斷證明書及醫療費用收據為證，復有聖馬爾定醫
    院九十四年六月二十日（九四）惠醫字第０七七七號函及高
    雄榮民總醫院九十四年六月十六日高總管字第0940005870號
    函附卷可考。按保險制度旨在保護被保險人，非為減輕損害
    事故加害人之責任。保險給付請求權之發生，係以定有支付
    保險費之保險契約為基礎，與因侵權行為所生之損害賠償請
    求權並非出於同一原因。後者之損害賠償請求權，殊不因受
    領前者之保險給付而喪失，兩者除有保險法第五十三條關於
    代位行使之關係外，不生損益相抵問題，固經本院著有六十
    八年台上字四二號判例。惟該判例係針對保險法而為，旨在
    闡述保險人得代位行使被保險人對於加害人之損害賠償請求
    權時，被保險人即不得再向加害人請求損害賠償。尚難依該
    判例而謂除保險法第五十三條規定之情形外，縱保險法以外
    之法律有保險人得代位行使被保險人之權利之規定，被保險
    人於受領保險給付後，仍得向加害人請求損害賠償。依保險
    法第一百三十五條準用第一百零三條規定，傷害保險之保險
    人固不得代位行使被保險人對於加害人之損害賠償請求權，
    惟全民健康保險法第八十二條規定：「保險對象因汽車交通
    事故，經本保險提供醫療給付者，本保險之保險人得向強制
    汽車責任保險之保險人代位請求該項給付。」全民健康保險
    法為保險法之特別法，依特別法優於普通法之原則，全民健
    康保險法第八十二條應優先於保險法第一百三十五條、第一
    百零三條之規定而為適用。從而全民健康保險之被保險人因
    汽車交通事故，經全民健康保險提供醫療給付者，全民健康
    保險之保險人自得向強制汽車責任保險之保險人代位請求該
    項給付。而依強制汽車責任保險法第三十條規定，於該範圍
    內，加害人或強制汽車責任保險之被保險人之損害賠償責任
    即因而解免，全民健康保險被保險人對於加害人之損害賠償
    請求權亦因而喪失（最高法院第八十八年度台上字第三五三
    號判決可資參照）。查原告本件車禍實際支出之金額即部分
    負擔之自負額為三萬七千七百七十二元，另其購買膝關節活
    動支架、重型護膝等，共計八千一百元，有發票二紙可稽，
    為與接受治療有關之用品，亦為被告所不爭執，可併入醫療
    費用予以請求，另有二紙諾貝兒寶貝股份有限公司發票金額
    共計四百六十八元，因無購買物品之名稱，無法認定是否與
    醫療有關之用品，不足採認，因此依前揭說明，原告僅得請
    求被告賠償其自負額部分之醫療費用及與治療有關之用品支
    出，共計四萬五千八百七十二元，其餘由健保所給付之部分
    ，則不得向被告請求給付。
  (二)看護費用部分：原告因本件車禍受傷，經診斷係左手掌骨骨
    折併脫臼，右側肝挫傷、撕裂傷，九十三年六月七日住院並
    於九十三年六月九日接受骨折復位內固定手術，九十三年六
    月十二日出院，並於門診追蹤，住院期間及出院期間宜有人
    全日看護六週，三個月應可回復平常日常生活，半年後可從
    事輕微勞力之工作等情，此有上開高雄榮民總醫院九十四年
    六月十六日函足憑，因此原告需全天受專人看護之日數為六
    週即四十二天。蓋因親屬或配偶受傷，而由親屬或配偶代為
    照顧被害人之起居，固係出於親情，但親屬看護所付出之勞
    力，並非不能評價為金錢，故應衡量及比照僱用職業護士看
    護情形，認被害人受有相當親屬看護之損害，得向加害人請
    求賠償。因此原告於受傷期間，均由其家人看護，此部份看
    護之損害，應視同原告之損害，得向被告請求賠償，以目前
    專人看護費用為二十四小時二千元計算，原告得請求被告賠
    償之看護費用為八萬四千元萬元。
  (三)另原告主張其將來每日需支出復健費用三百元，復健期為六
    個月，惟以上開高雄榮民總醫院函文所示原告自車禍受傷半
    年後（即至九十三年十二月七日起）即可從事輕微勞力之工
    作，縱自九十三年十二月七日起算原告所自稱之復健期六個
    月亦於九十四年六月七日到期，故其所稱之六個月復健期在
    本件言詞辯論終結以前即均已到期，惟迄今仍未見原告提出
    任何支出復健費用之相關證明，是其主張尚需支出六個月之
    復健費用殊無足採。又原告主張受有財物損失即機車毀損之
    零件、SHOEI安全帽、南海防摔衣、南海防摔褲、DANIES手
    套等財物價值約六萬七千六百五十元云云，惟查，原告所騎
    乘之車號ＦＱＨ─六三０號重型機車車主為蔡沛緯，並非原
    告所有，此有機車行車執照附卷可憑，原告既非上開機車受
    毀損之被害人，自無請求被告賠償其此部分車損之權利，至
    於安全帽、防摔衣、防摔褲及手套等，原告並未提出車禍當
    時其確實有此類物品受毀損之證據，而所提出之物品收據又
    係於車禍後始購入取得，自不得作為本件侵權行為發生時所
    生損害之證據，是財物損失部分原告之請求均無所據。
  (四)再本院斟酌原告受傷之情形及所需之休養期間尚非長久，參
    以原告擁有一棟價值二百六十九萬多元之房屋、自己開設機
    車修理行每月收入八、九萬元，而被告則僅有一輛汽車，九
    十二年至九十三年間每月收入約為二、三萬元，此有兩造財
    產總歸戶及所得明細表在卷足參，及兩造均自承為高職畢業
    之財產狀況、社會地位等情狀，且被告駕車違規情節重大，
    應負全部之過失責任，認原告得請求之非財產上精神賠償金
    額以二十萬元為相當。
　(五)綜上，原告得向被告請求之損害賠償金額為三十二萬九千八
　  百七十二元。
五、從而，原告依侵權行為請求被告給付三十二萬九千八百七十
    二元及自起訴狀繕本送達翌日（即九十四年五月二十七日）
    起至清償日止按年利率百分之五計算之利息，即有理由，應
    予准許，逾此部分之請求則無理由，應予駁回。
六、原告勝訴部分由本院依職權宣告假執行，其餘假執行之聲請
    ，因訴之駁回而失所附麗，不予准許。
七、結論：本件原告之訴為一部有理由，一部無理由，依民事訴
    訟法第七十九條、第三百八十九條第一項第五款，判決如主
    文。
中　　華　　民　　國　　94　　年　　 8　　月　　31　　日
                          民事第二庭   法官黃倩玲
以上正本係照原本作成。
如對判決上訴，應於判決送達後20日內向本院提出上訴狀。
中　　華　　民　　國　　94　　年　　9 　　月　　5 　　日
                      　　　    書記官　彭月美
